最高法院刑事判決　　　　　　　　　　　　　　　九十三年度台上字第一六八七號
　　上　訴　人　台灣高等法院台南分院檢察署檢察官
　　上　訴　人
　　即　被　告　甲○○
右上訴人等因被告偽造文書等案件，不服台灣高等法院台南分院中華民國九十年八月
三十日第二審更審判決（八十九年度上更(一)字第五九三號，起訴案號：台灣台南地方
法院檢察署八十六年度偵字第八七一四、九二九一號｜起訴書誤植為第九一九二號）
，提起上訴，本院判決如左：
    主  文
原判決撤銷，發回台灣高等法院台南分院。
    理  由
本件原判決認定：上訴人即被告甲○○明知使用信用卡消費，係由發卡銀行信用卡名
義人付款予特約商店，竟與麥克鍾（譯音，馬來西亞籍人，未起訴），基於共同意圖
為自己不法所有之犯意，於民國八十六年六月二十六日上午十一時十分許，持麥克鍾
於當日上午十時許所交付偽造之花旗銀行編號４７８８─２７５９─３６１１─７７
８５號ＶＩＳＡ信用卡，至高雄市之特約商店即東榮旅行社，刷卡詐購價值新台幣（
下同）七千元之國內機票八張，並於原判決附表編號一、二所示簽帳單上，偽造「Ｓ
ＴＥＶＥＮ」之署押而偽造私文書，再持交該旅行社而行使上開偽造私文書，致東榮
旅行社陷於錯誤交付國內機票八張，而詐取該八張國內機票，足生損害於東榮旅行社
及信用卡管理之正確性。因而撤銷第一審關於論處甲○○以共同連續行使偽造私文書
，足以生損害於他人罪刑部分之判決，改判論處甲○○以共同行使偽造私文書，足以
生損害於他人罪刑。固非無見。
惟查：(一)事實審法院如未於審判期日就上訴人否認犯罪所為有利之辯解事項及證據予
以調查，亦不於判決理由內加以論列，率行判決，即有調查未盡及理由不備之違法。
又筆錄內所載之被告陳述與錄音或錄影之內容不符者，除有急迫情況且經記明筆錄而
未錄音、錄影之情形外，其不符之部分，不得作為證據，刑事訴訟法第一百條之一第
二項定有明文。故審理事實之法院，遇有被告抗辯其未有如訊問筆錄所載之陳述時，
應先調取該訊問過程之錄音或錄影帶，加以勘驗，以判斷該筆錄所載被告之陳述得否
作為證據。經查原審以被告甲○○在第一審時供稱：麥克鍾的英文名字是ＣＨＯＯＮ
Ｇ／ＨＥＥＫＥＯＮＧＭＲ，刷卡之名字是其簽的，當時信用卡上已簽了ＳＴＥＶＥ
Ｎ等語，即認被告明知麥克鍾之英文姓名是ＣＨＯＯＮＧ／ＨＥＥＫＥＯＮＧＭＲ，
與麥克鍾交付之信用卡上背面之簽名不符，竟仍持往刷卡，並自己於簽帳單上偽簽「
ＳＴＥＶＥＮ」之署押，而為被告不利之認定。然查被告甲○○於原審歷審均辯稱：
八十六年十一月七日第一審法院訊問以「他（指麥克鍾）的英文名字是什麼？」時，
伊並未答稱如第一審訊問筆錄所載之「ＣＨＯＯＮＧ／ＨＥＥＫＥＯＮＧＭＲ」等語
，而該最後二字ＭＲ係「先生」之簡稱，伊不可能如此答訊，該筆錄記載不實。且該
筆錄又記載伊答稱「（問：刷卡日期？）八十六年六月二十六日刷卡之名字是我簽的
，因我背不起來麥克鍾的英文名字，因他趕著要去小港機場搭機，授權由我代簽，當
時信用卡上已簽了ＳＴＥＶＥＮ」等語，足證伊確實不知麥克鍾的英文名字，並聲請
勘驗該訊問過程之錄音帶，以核對該訊問筆錄所載伊之陳述是否與錄音之內容相符（
詳上訴卷第四十三頁、上更(一)卷第四十頁）。原判決既採上開訊問筆錄所載被告之陳
述作為論罪之基礎，則該筆錄是否無訛，可否採為證據，自有調查之必要，原審未予
調查勘驗，復未說明不予調查之理由，非惟與上開規定有違，且有判決理由不備之違
誤，本院上次發回意旨已予指明，原判決仍未詳細調查，致瑕疵依然存在，自屬無可
維持。(二)原判決認定被告持麥克鍾交付偽造之花旗銀行信用卡至東榮旅行社刷卡詐購
價值七千元之機票八張，致東榮旅行社陷於錯誤交付國內機票八張，而詐取該八張國
內機票，因認被告同時犯有詐欺取財罪等情。然被告辯稱：東榮旅行社高雄分公司經
理同意其靠行經營（詳原審卷第一九一頁），伊出售台北高雄間之機票八張與麥克鍾
，麥克鍾交付信用卡授權其代為簽帳，簽帳後，因發現信用卡係偽造，即通知會計勿
辦理請款手續，致未向聯合信用卡中心請款，事後伊已賠七千元與東榮旅行社云云（
原審卷第五十四、九十三、一二○、一四五頁）。被告於原審調查時，雖未能提出其
係經營或靠行東榮旅行社之證明，惟如其持信用卡向東榮旅行社簽帳購買機票，東榮
旅行社既已接受簽帳，何以又依被告之指示不向聯合信用卡中心辦理請款手續，且以
辦理退貨方式取銷該項信用卡之簽帳？東榮旅行社究係基於買賣關係將機票交與被告
？抑係基於委託關係將機票交與被告販售？此關係被告係向東榮旅行社詐購機票之加
害人，抑係類同東榮旅行社代理人之被害人身分之認定？則被告與東榮旅行社間係委
任關係或買賣關係自有詳查究明之必要，原審就此攸關判斷被告有無偽造文書及詐欺
故意之事項，未詳予調查釐清，遽行判決，自有調查職責未盡之違誤。(三)原判決事實
認定由被告持麥克鍾交付之偽造花旗銀行之信用卡，向東榮旅行社刷卡詐購機票，因
而認被告與麥克鍾共同詐欺及偽造私文書罪等情。查被告犯罪後，刑法於九十年六月
二十二日增訂修正公布第二百零一條之一第一項規定「意圖供行使之用，而偽造、變
造信用卡、金融卡、儲值卡或其他相類作為簽帳、提款、轉帳或支付工具之電磁紀錄
物者，處一年以上七年以下有期徒刑，得併科三萬元以下罰金」；同條第二項規定「
行使前項偽造、變造之信用卡、金融卡、儲值卡或其他相類作為簽帳、提款、轉帳或
支付工具之電磁紀錄物，或意圖供行使之用，而收受或交付於人者，處五年以下有期
徒刑，得併科三萬元以下罰金」。原審於判決時，未注意該增訂之裁判時法，並與行
為時之法律為比較適用，亦有未當。以上或為檢察官及被告上訴意旨所指摘，或為本
院得依職權調查之事項，應認原判決仍有撤銷發回之原因。
據上論結，應依刑事訴訟法第三百九十七條、第四百零一條，判決如主文。
中　　　華　　　民　　　國　　九十三　　年　　　四　　　月　　　七　　　日
                              最高法院刑事第九庭
                                  審判長法官  林　增　福
                                        法官  邵　燕　玲
                                        法官  陳　世　雄
                                        法官  惠　光　霞
                                        法官  郭　毓　洲
      右正本證明與原本無異
                                              書  記  官
中　　　華　　　民　　　國　　九十三　　年　　　四　　　月　　 十三 　　日
                                                                        Ｅ
